【裁判字號】    99,易,2048
【裁判日期】    990831
【裁判案由】    詐欺
【裁判全文】
臺灣臺北地方法院刑事判決              99年度易字第2048號
公  訴  人  臺灣臺北地方法院檢察署檢察官
被      告  戊○○
上列被告因詐欺案件，經檢察官提起公訴（99年度偵緝字第1413
號、第1414號、第1415號），被告於本院準備程序中就被訴事實
為有罪之陳述，經告知簡式審判程序之旨，並聽取公訴人及被告
之意見後，本院合議庭認為適宜由受命法官獨任進行簡式審判程
序而裁定改由受命法官獨任進行簡式審判程序審理，判決如下：
    主  文
戊○○幫助意圖為自己不法之所有，以詐術使人將本人之物交付
，處有期徒刑月，如易科罰金，以新臺幣壹仟元折算壹日。
    事  實
一、戊○○明知若將本人之金融機構帳戶存摺、金融卡及密碼交
    付他人使用，可能因此供不法詐騙集團份子用以詐使他人匯
    入款項後，再加以提領運用，而能預見可能因此幫助他人從
    事詐欺取財犯罪，竟仍基於幫助他人詐欺取財之意，於民國
    97年9 月10日，先後申請設立第一商業銀行（下稱第一銀行
    ）松江分行帳號00000000000 號、國泰世華商業銀行（下稱
    國泰世華銀行）松江分行帳號000000000000號、中華郵政股
    份有限公司臺北松江路郵局（下稱臺北松江路郵局）帳號00
    000000000000號等帳戶後，旋在臺北市○○區○○路364 號
    臺北松江路郵局附近，以新臺幣1 萬元之代價，將上開3 帳
    戶之存摺、提款卡及密碼交予真實姓名年籍不詳、綽號「阿
    忠」之人使用。而「阿忠」所屬詐騙集團之成員在取得戊○○上開帳戶提款卡等物後，即意圖為自己不法所有，分別於
    附表所示時間，以附表所示方式，詐騙如附表所示被害人，
    迨該等被害人依指示於附表所示時間、地點將如附表所示金
    額匯入戊○○所有如附表所示帳戶後，旋遭上開詐騙集團成
    員提領一空，致該等被害人受有財產上損害。嗣上開被害人
    發覺有異，分別報警循線查悉上情。
二、案經臺北市政府警察局中山分局報告臺灣臺北地方法院檢察
    署檢察官偵查及臺中市警察局第三分局報告臺灣臺中地方法
    院檢察署、臺北縣政府警察局新莊分局報告臺灣板橋地方法
    院檢察署呈請臺灣高等法院檢察署令轉臺灣臺北地方法院檢
    察署檢察官偵查起訴。
    理  由
一、訊據被告戊○○對於前揭事實，於本院審理時坦承不諱（見
    本院卷第19頁反面、第21頁反面），並有如附表所示證據在
    卷可稽。足見被告前述自白確與事實相符，應堪採信。故本
    件事證明確，被告犯行堪以認定。
二、按刑法上之幫助犯，係對於犯罪與正犯有共同之認識，而以
    幫助之意思，對於正犯資以助力，未參與實施犯罪構成要件
    之行為者而言（參照最高法院88年度臺上字第1270號判決意
    旨）。本件被告係基於幫助詐騙集團成員犯詐欺罪而提供存
    摺、提款卡及密碼等帳戶資料，且並無任何積極證據證明有
    參與實施詐欺取財之犯罪構成要件行為，是核被告所為，係
    犯刑法第30條第1 項、第339 條第1 項之幫助詐欺取財罪。
    被告以幫助之意思，參與構成要件以外之行為，為幫助犯，
    爰依刑法第30條第2 項規定，依正犯之刑減輕之。又被告以
    1 行為同時交付3 帳戶之存摺、提款卡及密碼，幫助詐騙集
    團成員遂行如附表所示4 件詐欺取財犯行，為想像競合犯，
    應依刑法第55條規定，以1 幫助詐欺取財罪論斷。
三、爰審酌被告提供自己銀行帳戶存摺、提款卡及密碼予他人犯
    罪使用，助長他人犯罪，非但增加被害人尋求救濟及治安機
    關查緝犯罪之困難，亦使不法詐欺犯得以順利掩飾其詐欺所
    得之財物，危害被害人財產安全及社會治安，惟被告僅提供
    帳戶，尚未直接參與詐欺取財犯行，且非實際獲得暴利之人
    ，情節顯較輕微，並於本院審理中坦承犯行，兼衡被告之素
    行、犯罪目的、手段、智識程度、被害人人數、受騙金額等
    一切情狀，量處如主文所示之刑，並諭知易科罰金之折算標
    準。
據上論斷，應依刑事訴訟法第273 條之1 第1 項、第299 條第1
項前段，刑法第339 條第1 項、第30條第1 項、第2 項、第55條
、第41條第1 項前段，刑法施行法第1 條之1 第1 項、第2 項前
段，判決如主文。
本案經檢察官陳國安到庭執行職務。
中    華    民    國    99    年    8     月    31    日
                  刑事第十九庭  法  官  高若珊
上正本證明與原本無異。
如不服本判決應於收受送達後10日內向本院提出上訴書狀，並應
敘述具體理由；其未敘述上訴理由者，應於上訴期間屆滿後20日
內向本院補提理由書（均須按他造當事人之人數附繕本）「切勿
逕送上級法院」。告訴人或被害人如對於本判決不服者，應具備
理由請求檢察官上訴，其上訴期間之計算係以檢察官收受判決正
本之日期為準。
                                書記官  游曉婷
中    華    民    國    99    年    8     月    31    日
附錄論罪科刑法條全文
中華民國刑法第339條
意圖為自己或第三人不法之所有，以詐術使人將本人或第三人之
物交付者，處5年以下有期徒刑、拘役或科或併科1千元以下罰金
。
以前項方法得財產上不法之利益或使第三人得之者，亦同。
前二項之未遂犯罰之。
附表：
┌──┬───┬────────────────┬────────────┐
│編號│被害人│詐騙之行為                      │證據                    │
│    │      │                                │                        │
│    │      │                                │                        │
├──┼───┼────────────────┼────────────┤
│1   │丙○○│於97年9月17日上午8時許，以電話向│1.證人丙○○於警詢時之證│
│    │      │丙○○佯稱：係中華電信客服人員，│  述（見臺中市警察局第三│
│    │      │丙○○遭人冒名申辦行動電話及郵局│  分局偵查卷第1至3頁）  │
│    │      │帳戶，需先申請帳戶管制，以免涉嫌│2.郵政國內匯款執據1張（ │
│    │      │云云，致丙○○陷於錯誤，依指示於│  見上開偵查卷第35頁）  │
│    │      │同日下午4時59分許，至臺南縣鹽水 │3.中華郵政股份有限公司臺│
│    │      │鎮之農會匯款新臺幣（下同）8萬元 │  北郵局97年10月7日北營 │
│    │      │至戊○○上開臺北松江路郵局帳戶內│  字第0970903399號函及所│
│    │      │。                              │  附開戶資料及交易明細（│
│    │      │                                │  見上開偵查卷第13至15頁│
│    │      │                                │  ）                    │
├──┼───┼────────────────┼────────────┤
│2   │丁○○│於97年9月19日下午1時許，以電話向│1.丁○○於警詢時之證述（│
│    │      │丁○○佯稱：係中華電信客服人員、│  見臺灣臺北地方法院檢察│
│    │      │臺北市刑事警察局警官、金管部門主│  署97年度偵字第26588號 │
│    │      │任，丁○○遭人冒名申辦行動電話及│  卷第6頁）             │
│    │      │帳戶，為免個人帳戶遭凍結，需將個│2.國泰世華商業銀行存款存│
│    │      │人存款匯入指定帳戶云云，致丁○○│  根1張（見上開偵查卷第7│
│    │      │陷於錯誤，依指示於同日下午2時30 │  頁）                  │
│    │      │分許，至臺中縣豐原市○○○路○段│3.國泰世華商業銀行松江分│
│    │      │60號之國泰世華銀行豐北分行匯款10│  行97年10月16日（97）國│
│    │      │萬元至戊○○上開國泰世華銀行松江│  世松江字第0125號函及所│
│    │      │分行帳戶內。                    │  附開戶資料及交易明細（│
│    │      │                                │  見上開偵查卷第11至14  │
│    │      │                                │  頁）                  │
├──┼───┼────────────────┼────────────┤
│3   │乙○○│於97年9月20日，以電話向乙○○佯 │1.證人乙○○於警詢時之證│
│    │      │稱：係東森購物專員，乙○○先前網│  述（見臺灣板橋地方法院│
│    │      │路購物之付款方式誤設為分期付款，│  檢察署97年度偵字第3287│
│    │      │需至自動櫃員機辦理變更云云，致林│  7 號卷第3、4頁）      │
│    │      │順興陷於錯誤，依指示於同日下午5 │2.第一銀行自動櫃員機交易│
│    │      │時35分、5時38分許，操作自動櫃員 │  明細表2張（見上開偵查 │
│    │      │機分別轉帳5萬8千元、2千元至曾筱 │  卷第5頁）             │
│    │      │漁上開第一銀行松江分行帳戶內。  │3.第一商業銀行松山分行97│
│    │      │                                │  年10月27日（97）一松江│
│    │      │                                │  字第239號函及所附交易 │
│    │      │                                │  明細（見臺灣板橋地方法│
│    │      │                                │  院檢察署97年度偵字第32│
│    │      │                                │  876號卷第13、14頁）   │
├──┼───┼────────────────┼────────────┤
│4   │甲○○│於97年9月20日晚上8時30分許，以電│1.證人甲○○於警詢時之證│
│    │      │話向甲○○佯稱：甲○○先前網路購│  述（見臺灣板橋地方法院│
│    │      │物時簽收有誤，需至自動櫃員機辦理│  檢察署97年度偵字第3287│
│    │      │更正云云，致甲○○陷於錯誤，依指│  6號卷第5、6頁）       │
│    │      │示於同日晚上9時21分許，至桃園縣 │2.郵政自動櫃員機交易明細│
│    │      │楊梅鎮○○路操作自動櫃員機轉帳  │  表1張（見上開偵查卷第 │
│    │      │2萬9,989元至戊○○上開第一銀行松│  7頁）                 │
│    │      │江分行帳戶內。                  │3.第一商業銀行松山分行97│
│    │      │                                │  年10月27日（97）一松江│
│    │      │                                │  字第239號函及所附交易 │
│    │      │                                │  明細（見臺灣板橋地方法│
│    │      │                                │  院檢察署97年度偵字第  │
│    │      │                                │  32876號卷第13、14頁） │
└──┴───┴────────────────┴────────────┘

司法院資訊處製作；財團法人民間司法改革基金會備份。
